【裁判字號】    97,聲,3061
【裁判日期】    970930
【裁判案由】    返還提存物
【裁判全文】
臺灣臺北地方法院民事裁定              97年度聲字第3061號
聲  請  人  臺中商業銀行股份有限公司
法定代理人  乙○○
                        樓之1.
相  對  人  甲○○
上列當事人間返還提存物事件，本院裁定如下：
    主  文
聲請駁回。
    理  由
一、本件聲請意旨略以：聲請人與相對人間因假扣押事件，前遵
    本院95年度裁全字第10918號民事裁定，提供新台幣（下同
    ）107,000元為擔保金，並聲請對相對人之財產為假扣押在
    案。茲因假扣押本案訴訟即本院臺北簡易庭95年度北簡字第
    45387號清償借款事件業已判決確定，並經聲請本院通知相
    對人於一定期間內行使權利並向本院為行使權利之證明，惟
    其逾期仍未行使，是聲請人自得請求返還提存物等語，並提
    出提存書、宣示判決筆錄、確定證明書、已通知行使權利函
    等件為證。
二、按返還擔保金，依民事訴訟法第106條準用第104條之規定，
    須符合：(一)應供擔保之原因消滅者；(二)供擔保人證明受擔保
    利益人同意返還者；(三)訴訟終結後，供擔保人證明已定20日
    以上之期間，催告受擔保利益人行使權利而未行使，或法院
    依供擔保人之聲請，通知受擔保利益人於一定期間內行使權
    利並向法院為行使權利之證明而未證明者之要件，法院始得
    裁定返還擔保金。所謂訴訟終結，在因假扣押而供擔保之場
    合，因該擔保係為保障受擔保利益人因假扣押所受損害而設
    ，倘執行法院已依假扣押裁定為假扣押執行，則在執行法院
    撤銷假扣押執行程序前，受擔保利益人所受損害仍可能繼續
    發生，損害額既未確定，自難強令其行使權利，故因假扣押
    所供之擔保，供擔保人依民事訴訟法第106條準用同法第104
    條第1項第3款規定，聲請以裁定命返還其擔保金之場合，必
    供擔保人已撤回假扣押或假處分之執行，始得謂與民事訴訟
    法第104條第1項第3款所定之「訴訟終結」相當，而得依該
    條款行使定期催告之權利（最高法院91年度台抗字第490號
    、86年度台抗字第53號裁定意旨參照）。又訴訟終結後定20
    日以上期間之催告，既屬法定要件之一，則催告必須在訴訟
    終結之後，否則即不生催告之效力（最高法院87年度台抗字
    第454號裁定意旨參照）。
三、經查，本件聲請人迄未撤回對相對人之假扣押執行程序，揆
    諸前開法條規定及裁定意旨，尚難謂與民事訴訟法第104條
    第1項第3款所定之「訴訟終結」相當，準此，聲請人主張因
    訴訟終結，且經聲請本院通知受擔保利益人即相對人於一定
    期間內行使權利而未行使，而聲請發還本件擔保金，於法即
    有未合。又本件情形尚難謂應供擔保之原因已消滅，且聲請
    人復未能證明已得相對人之同意返還擔保金。綜據上述，聲
    請人聲請返還擔保金，經核與要件不符，自屬無由准許。爰
    裁定如主文。
中    華    民    國    97    年    9    月    30    日
                  民事第六庭    法  官  林秀圓
以上正本係照原本作成
如不服本裁定應於送達後10日內向本院提出抗告狀，並繳納抗告
費新臺幣1,000元。
中    華    民    國    97    年     9    月    30    日
                                書記官  馮姿蓉


司法院資訊處製作；財團法人民間司法改革基金會備份。
